【裁判字號】    89,交訴,203
【裁判日期】    900928
【裁判案由】    業務過失致死
【裁判全文】
臺灣高雄地方法院刑事判決                        八十九年度交訴字第二三號
    公  訴  人  臺灣高雄地方法院檢察署檢察官
    被      告  甲○○
    被      告  丁○○
右列被告因業務過失致死案件，經檢察官提起公訴（八十九年度偵字第一一一○八號
），本院判決如左：
    主  文
甲○○、丁○○均從事業務之人，因業務上之過失致人於死，各處有期徒刑伍月，如
易科罰金，以參佰元折算壹日。
    事  實
一、甲○○於民國八十三年間因違反懲治走私條例，經臺灣臺南地方法院於八十三年
    十二月二十一日，以八十三年訴字第二一六四號判決判處有期徒刑一年，緩刑五
    年，經公訴人提起上訴，臺灣高等法院台南分院於八十四年六月六日以八十四年
    度上訴字第一六○號判處原判決撤銷，改處有期徒刑一年，於八十四年七月七日
    確定在案，尚未執行。丁○○於八十七年間因背信案件，經本院於八十七年四月
    十日以八十七年度易字第一八○三號判決判處有期徒刑七月，經丁○○提起上訴
    ，臺灣高等法院高雄分院於八十七年七月三十一日以八十七年度上易字第一三一
    三號判決上訴駁回，緩刑三年確定在案，現仍緩刑中。
二、甲○○、丁○○均考領有職業聯結車駕駛執照，惟丁○○之駕駛執照於八十三年
    五月十五日起至九十九年十二月三十一日止因交通違規事件遭吊扣，二人均以駕
    駛聯結車為業，為從事駕駛業務之人，於八十九年五月一日晚上，甲○○駕駛丁
    ○○所有靠行在聖祥交通有限公司之車號二Ｋ─六一五號曳引車與車號Ｕ四─○
    七號拖車組成之聯結車，沿高雄市○○區○○路由北往南方向行駛，欲將聯結車
    交還車主丁○○，於同日晚上八時三十分許，行經華山國民小學前欲停車時，本
    應注意在路側設劃設有黃色實線表示禁止停車之道路，不得停車，而當時天氣晴
    朗、夜間有照明設備、視距良好、柏油路面乾燥無缺陷，亦無其他障礙物，且依
    其智識、能力亦無不能注意之情事，竟將聯結車停在路側劃設有黃色實線表示禁
    止停車之華山路南向車道即華山國小旁華沓高幹左八號電線桿後方，將車鎖匙交
    予在華山路佳倫交通股份有限公司內對帳之丁○○，雖丁○○應允將車駛離，嗣
    因下雨逗留而未將車駛離，於翌日凌晨零時四十分許，適有於飲酒後血液所含酒
    精濃度達三○○ＭＧ／ＤＬ（相當於呼氣所含酒精濃度達每公升一˙五毫克）已
    不能安全駕駛且未配戴安全帽之黃正義，猶騎乘車號ＸＦＤ─六○八號重型機車
    ，沿華山路南向車道行駛而來，又疏未注意車前狀況，致其所騎乘之機車車頭正
    面撞及上開聯結車，使機車卡在聯結車之拖車底下，黃正義因而受有面部廣泛凹
    陷骨折、左大腿擦挫傷、右大腿擦挫傷、左小腿多處擦挫傷之傷害，經送醫急救
    ，仍於八十九年五月二日凌晨三時三十分許，因顱骨骨折不治死亡。丁○○於黃
    正義被送醫急救後，立即將聯結車駛離現場，嗣經警員通知佳倫交通股份有限公
    司提供肇事車輛駕駛，甲○○與丁○○始於犯罪偵查機關未發現犯罪嫌疑人時主
    動向警員李文華坦承肇事，並接受本院裁判。
    理  由
一、訊據被告甲○○、丁○○對於右揭事實坦承不諱，核與證人即當時在肇事地對面
    崗哨站衛兵之乙○○於本院調查中具結證稱：我是站十二點到凌晨二點之衛兵，
    ，聽到撞擊聲後，才往外看到機車撞到停在路邊的車子，機車騎士躺在旁邊，便
    用手機撥一一九，救護車來了後，有三男一女從貨櫃屋出來，他們看救護人員將
    傷者送醫後，那三名男子的其中一人將聯結車開到他們貨櫃屋內的大型停車場等
    語（見九十年二月二十日訊問筆錄），及證人救護人員丙○○具結證稱：到現場
    時，機車撞到聯結車後面，毀損嚴重，被害人腦部流出清澈液體，現場沒有安全
    帽，曾告知圍觀民眾在警察到場前不可移動現場等語（見八十九年十二月八日訊
    問筆錄），大致相符，並有道路交通事故調查報告表、聯結車移開後之車禍現場
    照片及模擬車禍現場照片附在警卷可資佐證，且被害人確因本件車禍致顱內出血
    、頭部外傷不治死亡之事實，亦經臺灣高雄地方法院檢察署檢察官督同法醫師相
    驗明確，製有相驗屍體證明書、驗斷書及勘驗筆錄在卷可憑。被告前開自白與事
    實相符，應堪採信。
二、按汽車在設有禁止停車標誌、標線之處所不得停車；路側設劃設有黃實線，用以
    禁止停車，道路交通安全規則第一百十二條第一項第四款、道路交通標誌標線號
    誌設置規則第一百四十九條第一項第一款第五目定有明文。被告甲○○既考領有
    職業聯結車駕駛執照，前揭規定理應知悉甚詳，且亦為其應注意並能注意之義務
    ，而肇事當時天氣晴朗、柏油路面乾燥無缺陷，亦無任障礙物，視距良好，有前
    揭道路交通事故調查報告表可憑，再依被告之智識、能力等情，亦無不能注意之
    情事，且華山路華山國小旁南向車道旁劃設有表示禁止停車之雙黃實線，此車禍
    現場照片附卷可參，職是，被告甲○○應注意不得將聯結車停在該處，詎疏未注
    意及此，貿然將聯結車停在華山國小旁華沓高幹左八號電線桿後方，使被害人撞
    及聯結車，被告甲○○有過失，至為顯明。而被告丁○○既已允諾被告甲○○將
    車駛離，依法即負有積極將車駛離之義務，詎疏未履行該作為義務，致被害人撞
    及該聯結車，被告丁○○就本件車禍之發生亦有過失。又按汽車（依道路交通安
    全規則第二條第一款、第三條第六款規定，機車係屬道路交通管理處罰條例及該
    條例第九十二條授權制定之道路交通安全規則所規定之「汽車」之一種）駕駛人
    ，酒後吐氣所含酒精成分超過每公升０˙二五毫克以上者不得駕車；及汽車駕駛
    人應注意車前狀況，隨時採取必要之安全措施，道路交通安全規則第一百十四條
    第二款、第九十四條第三項分別定有明文。而被害人於飲酒後吐氣所含酒精濃度
    達一˙五毫克（即血液中所含酒精濃度達三○○ｍｇ／ｄｌ），此有高雄市立小
    港醫院檢驗類報告單附在警卷可稽，且未配戴安全帽，猶騎乘機車沿華山路南車
    道行駛，又疏未注意車前狀況，致所騎乘之機車正面撞及聯結車後方，是被害人
    就本件車禍之發生亦有過失，惟此仍不得解免被告過失罪責。雖本件車禍高雄市
    建設局車輛行車事故鑑定委員會鑑定意見，認為「黃正義：酒精濃度過量且未注
    意車前狀況，為肇事主因。甲○○：停車不當，為肇事次因。」此有該會八十九
    年八月十日，八九高市車鑑字第五五○二號函附在偵查卷可參；惟上開鑑定意見
    ，未斟酌被告丁○○不作為過失，未及周延，併此說明。又被害人確因本件車禍
    受有前開事實攔所載之傷害而不治死亡，已如前述，被告之過失犯行與被害人之
    死亡間，顯有相當因果關係。本件事證已臻明確，被告過失致人於死犯行，均堪
    認定。
二、核被告甲○○、丁○○所為，均係犯刑法第二百七十六條第二項之業務過失致人
    於死罪。被告二人於肇事後，在未經有偵查權限之機關發覺前，即主動向到場處
    理之警員李文華坦承肇事，嗣並接受裁判，業經李文華證述在卷，核與自首要件
    相符，依刑法第六十二條前段減輕其刑。爰審酌被告過失程度，犯後態度，雖被
    害人就本件車禍之發生亦有重大過失，惟被告迄今未賠償被害人家屬所受損害等
    一切情狀，爰量處如主文所示之刑。又按刑法第四十一條業於九十年一月十日修
    正公布，同年月十二日生效，修正後刑法第四十一條第一項前段規定「犯最重本
    刑為五年以下有期徒刑以下之刑之罪，而受六個月以下有期徒刑或拘役之宣告，
    因身體、教育、職業、家庭之關係或其他正當事由，執行顯有困難者，得以一元
    以上三元以下折算一日，易科罰金。」，與修正前刑法第四十一條規定「犯最重
    本刑為三年以下有期徒刑以下之刑之罪，而受六個月以下有期徒刑或拘役之宣告
    ，因身體、教育、職業、家庭之關係，執行顯有困難者，得以一元以上三元以下
    折算一日，易科罰金。」不同。比較新舊法結果，以新法較有利於行為人，故依
    刑法第二條第一項前段規定，本件自應適用裁判時之法律即修正後刑法第四十一
    條第一項前段之規定，諭知易科罰金之折算標準。
據上論斷，應依刑事訴訟法第二百九十九條第一項前段，刑法第二條第一項、第二百
七十六條第二項、第六十二條前段、第四十一條第一項前段、罰金罰鍰提高標準條例
第一條前段、第二條，判決如主文。
本案經檢察官姜麗儒到庭執行職務。
中      華      民      國    九十      年      九      月    二十八    日
                                 臺灣高雄地方法院交通法庭
                                     法  官  廖  純  卿
右正本證明與原本無異。
如不服本判決，應於判決送達後十日內，向本院提出上訴狀。
                                     書記官  林  孝  聰
中      華      民      國    九十      年      九      月    二十八    日
附錄法條：刑法第二百七十六條第二項。
中華民國刑法第二百七十六條
 (過失致死罪)
從事業務之人，因業務上之過失犯前項之罪者，處五年以下有期徒刑或拘
役，得併科三千元以下罰金。


司法院資訊處製作；財團法人民間司法改革基金會備份。
